【裁判字號】    96,婚,1382
【裁判日期】    970513
【裁判案由】    離婚等
【裁判全文】
臺灣板橋地方法院民事判決節本          96年度婚字第1382號
原      告  乙○○    住高雄市.
被      告  甲○○
                      父家：永.
上列當事人間請求離婚等事件，本院於中華民國97年3 月12日言
詞辯論終結，判決如下：
    主      文
准原告與被告離婚。
被告應給付原告新台幣壹佰陸拾陸萬元。
原告其餘之訴駁回。
訴訟費用由被告負擔。
    事實及理由
一、原告主張：
(一)、離婚部分：兩造為夫妻，婚後被告於民國93年4 月赴大陸工
    作，被告當時向原告允諾其每月只花費人民幣3 千元，其餘
    薪資全由原告處理，被告亦於93年7 月22日將前揭承諾明確
    書立承諾書。被告初始於93年7 月及93年11月均有返臺與原
    告團聚，嗣被告於94年2 月9 日返臺因細故與原告發生爭執
    ，旋於同年月11日出境返回大陸。94年5 月之後，被告突然
    離職，且不再負擔家庭經濟，兩造所住之房屋租約到期，被
    告亦不理會，原告無法聯絡被告，經濟發生困難，原告顧及
    家計，偕子搬到胞妹租屋處居住，嗣被告於94年10月間、95
    年9 月間返臺，仍不與原告聯絡。最後被告於96年3 月返臺
    ，以不實理由起訴請求離婚，經鈞院以96年度婚字第622 號
    受理在案，但被告於96年5 月又突然失蹤，導致訴訟無法進
    行而視為撤回。兩造自94年2 月間分居迄今已3 年，婚姻發
    生破綻，無法繼續維持，為此原告依民法第1052條第2 項規
    定訴請離婚等語。
(二)、精神損害賠償：原告回首此段婚姻因被告不負責任之態度，
    令原告身心俱疲，被告離家後，由原告獨立負擔家計，為此
    原告本於民法第1056條第2 項規定，訴請被告賠償原告精神
    上損害150 萬元等語。
(三)、家庭生活費用部分：被告自93年4 月起由其公司派赴大陸工
    作後，因其公司規定若員工留有家屬在台灣生活者，員工在
    大陸僅能領取人民幣3 千元作為生活費，其餘均由公司直接
    匯款入帳戶供在台家屬之家庭生活費，其公司因此均固定每
    月匯款新台幣5 萬5 千元入帳戶，被告亦將存摺交付原告保
    管領取使用，嗣被告於93年7 月及11月間曾返台探視原告，
    被告於2004年7 月22日親筆書立承諾書，載明：「本人甲○
    ○如果至大陸工作，約定每月只能花費人民幣3 千元正，其
    餘薪資由乙○○處理，若未遵從規定，則任由處置。立據人
    ：甲○○。2004年7 月22日。」，惟於94年2 月間被告自大
    陸返回台灣過舊曆新年時竟與原告吵架，嗣被告再赴大陸後
    ，於94年3 月要求其公司不要再將薪資匯款入帳給原告使用
    ，原告於該月份發現無薪資入帳後即打電話去詢問被告公司
    ，嗣被告公司老闆堅持應補匯款給原告，因此原告後來有收
    到被告公司補匯的94年4 月及5 月份薪資，詎被告為躲避給
    付原告家庭生活費，竟於94年5 月無故辭去原工作，此後行
    蹤不明，原告亦不知被告目前至何處任職工作，惟依被告在
    原公司的薪資每月7 萬多元之標準，被告收入應不低於此，
    且被告前已書立承諾書，同意每月除留用人民幣3 千元作為
    在大陸生活費外，其餘薪資均全數交付原告作為家庭生活費
    ，原告因此以每月新台幣4 萬元標準計算家庭生活費，自被
    告於94年6 月起未給付起至本案起訴前之96年10月，共計29
    個月，合計116 萬元，為此請求被告應給付所積欠的家庭生
    活費用116 萬元。
二、被告方面：被告未於言詞辯論期日到場，亦未提出任何書狀
    作聲明陳述。
三、原告主張之事實，已據原告提出兩造之戶籍謄本2 件、被告
    於民國93年7 月22日承諾家庭生活費之書面證明1 份為證，
    並經證人即被告父親尤傳吉及兩造所生之子尤子航到庭證稱
    實在。
四、按有民法第1052條第1 項以外之重大事由，難以維持婚姻者
    ，夫妻之一方得請求離婚，同條第2 項定有明文。被告自94
    年2 月間離家而返回大陸工作後，即未再回家與原告履行同
    居，使兩造徒有夫妻之名而無夫妻之實，更足使兩造感情淡
    漠，破綻重大，故原告主張兩造無法再共同生活之情，應堪
    採信。揆諸上開說明，兩造婚姻既生破綻，基礎嚴重動搖，
    難期有共同之婚姻生活，應已合乎有重大事由難以維持婚姻
    之要件，原告據以訴請判決與被告離婚，為有理由，應予准
    許。
五、按「夫妻之一方，因判決離婚而受有損害者，得向有過失之
    他方請求賠償。前項情形，雖非財產上之損害，受害人亦得
    請求賠償相當之金額，但以受害人無過失者為限」，民法第
    1056條第1 項、第2 項定有明文。本院審酌被告於94年2 月
    間離家後，自94年5 月起拒絕支付家庭生活費用且拒絕將其
    行蹤告知原告，致原告家計困難且無法與被告聯絡，原告自
    受有精神痛苦，復參酌被告原任職公司的薪資每月新臺幣7
    萬多元，爰依兩造經濟狀況及被告離家出走致原告所受精神
    痛苦程度，認原告請求因離婚之非財產上損害賠償於50萬元
    範圍內為有理由，應予准許，逾此範圍之請求，應予駁回。
六、原告主張之生活費部分，業據其提出被告於2004年7 月22日
    親筆書立之家庭生活費用承諾書為證。按民法第1003條之1
    規定：「家庭生活費用，除法律或契約另有約定外，由夫妻
    各依其經濟能力、家事勞動或其他情事分擔之。」。兩造既
    已約定被告所賺取薪資除其自己留用人民幣3千 元（約新台
    幣1 萬2 千元）外，其餘均應交付原告作為家庭生活費用，
    則原告本於兩造約定而請求被告給付所積欠的家庭生活費用
    ，自94年6 月起至本案起訴前之96年10月，合計116 萬元，
    為有理由，應予准許。
中    華    民    國    97    年    5     月    13    日
                  家事法庭        法  官  黃惠瑛
以上判決節本證明與原本無異
中    華    民    國    97    年    5     月    13    日
                                  書記官  王苑琦


司法院資訊處製作；財團法人民間司法改革基金會備份。
